---
title: "107-2 大數據分析方法 作業一"
output: github_document
author: B0544107蔡淳宇
---

搞不清楚各行各業的薪資差異嗎? 念研究所到底對第一份工作的薪資影響有多大? CP值高嗎? 透過分析**初任人員平均經常性薪資**- [開放資料連結](https://data.gov.tw/dataset/6647)，可初步了解台灣近幾年各行各業、各學歷的起薪。

## 比較103年度和106年度大學畢業者的薪資資料

### 資料匯入與處理
利用readr將csv匯入並將103~106的資料進行清理把不同的符號用字串取代處理
```{r dataload}
library(jsonlite)
library(dplyr)
#fromjson()
#inner_join()
library(readr)
pay103<-read_csv("C:\\Users\\asus\\Desktop\\hw1\\data103.csv")
pay104<-read_csv("C:\\Users\\asus\\Desktop\\hw1\\data104.csv")
pay105<-read_csv("C:\\Users\\asus\\Desktop\\hw1\\data105.csv")
pay106<-read_csv("C:\\Users\\asus\\Desktop\\hw1\\data106.csv")

pay103$大職業別<-gsub("_","、",pay103$大職業別)
pay104$大職業別<-gsub("_","、",pay104$大職業別)
pay105$大職業別<-gsub("_","、",pay105$大職業別)
pay106$大職業別<-gsub("_","、",pay106$大職業別)

pay106$`經常性薪資-薪資`<-gsub("—","0",pay106$`經常性薪資-薪資`)
pay106$`經常性薪資-女/男`<-gsub("…","0",pay106$`經常性薪資-女/男`)
pay106$`國中及以下-薪資`<-gsub("—","0",pay106$`國中及以下-薪資`)
pay106$`國中及以下-薪資`<-gsub("…","0",pay106$`國中及以下-薪資`)
pay106$`國中及以下-女/男`<-gsub("—","0",pay106$`國中及以下-女/男`)
pay106$`國中及以下-女/男`<-gsub("…","0",pay106$`國中及以下-女/男`)
pay106$`高中或高職-薪資`<-gsub("—","0",pay106$`高中或高職-薪資`)
pay106$`高中或高職-薪資`<-gsub("…","0",pay106$`高中或高職-薪資`)
pay106$`高中或高職-女/男`<-gsub("—","0",pay106$`高中或高職-女/男`)
pay106$`高中或高職-女/男`<-gsub("…","0",pay106$`高中或高職-女/男`)
pay106$`專科-薪資`<-gsub("—","0",pay106$`專科-薪資`)
pay106$`專科-薪資`<-gsub("…","0",pay106$`專科-薪資`)
pay106$`專科-女/男`<-gsub("—","0",pay106$`專科-女/男`)
pay106$`專科-女/男`<-gsub("…","0",pay106$`專科-女/男`)
pay106$`大學-薪資`<-gsub("—","0",pay106$`大學-薪資`)
pay106$`大學-薪資`<-gsub("…","0",pay106$`大學-薪資`)
pay106$`大學-女/男`<-gsub("—","0",pay106$`大學-女/男`)
pay106$`大學-女/男`<-gsub("…","0",pay106$`大學-女/男`)
pay106$`研究所及以上-薪資`<-gsub("—","0",pay106$`研究所及以上-薪資`)
pay106$`研究所及以上-薪資`<-gsub("…","0",pay106$`研究所及以上-薪資`)
pay106$`研究所及以上-女/男`<-gsub("—","0",pay106$`研究所及以上-女/男`)
pay106$`研究所及以上-女/男`<-gsub("…","0",pay106$`研究所及以上-女/男`)

pay103$`經常性薪資-薪資`<-gsub("—","0",pay103$`經常性薪資-薪資`)
pay103$`經常性薪資-女/男`<-gsub("…","0",pay103$`經常性薪資-女/男`)
pay103$`國中及以下-薪資`<-gsub("—","0",pay103$`國中及以下-薪資`)
pay103$`國中及以下-薪資`<-gsub("…","0",pay103$`國中及以下-薪資`)
pay103$`國中及以下-女/男`<-gsub("—","0",pay103$`國中及以下-女/男`)
pay103$`國中及以下-女/男`<-gsub("…","0",pay103$`國中及以下-女/男`)
pay103$`高中或高職-薪資`<-gsub("—","0",pay103$`高中或高職-薪資`)
pay103$`高中或高職-薪資`<-gsub("…","0",pay103$`高中或高職-薪資`)
pay103$`高中或高職-女/男`<-gsub("—","0",pay103$`高中或高職-女/男`)
pay103$`高中或高職-女/男`<-gsub("…","0",pay103$`高中或高職-女/男`)
pay103$`專科-薪資`<-gsub("—","0",pay103$`專科-薪資`)
pay103$`專科-薪資`<-gsub("…","0",pay103$`專科-薪資`)
pay103$`專科-女/男`<-gsub("—","0",pay103$`專科-女/男`)
pay103$`專科-女/男`<-gsub("…","0",pay103$`專科-女/男`)
pay103$`大學-薪資`<-gsub("—","0",pay103$`大學-薪資`)
pay103$`大學-薪資`<-gsub("…","0",pay103$`大學-薪資`)
pay103$`大學-女/男`<-gsub("—","0",pay103$`大學-女/男`)
pay103$`大學-女/男`<-gsub("…","0",pay103$`大學-女/男`)
pay103$`研究所及以上-薪資`<-gsub("—","0",pay103$`研究所及以上-薪資`)
pay103$`研究所及以上-薪資`<-gsub("…","0",pay103$`研究所及以上-薪資`)
pay103$`研究所及以上-女/男`<-gsub("—","0",pay103$`研究所及以上-女/男`)
pay103$`研究所及以上-女/男`<-gsub("…","0",pay103$`研究所及以上-女/男`)

pay104$`大學-女/男`<-gsub("—","0",pay104$`大學-女/男`)
pay104$`大學-女/男`<-gsub("…","0",pay104$`大學-女/男`)
pay105$`大學-女/男`<-gsub("—","0",pay105$`大學-女/男`)
pay105$`大學-女/男`<-gsub("…","0",pay105$`大學-女/男`)

pay103$`大學-薪資`<-as.numeric(pay103$`大學-薪資`)
pay106$`大學-薪資`<-as.numeric(pay106$`大學-薪資`)

pay106$`大學-女/男`<-as.numeric(pay106$`大學-女/男`)
pay105$`大學-女/男`<-as.numeric(pay105$`大學-女/男`)
pay104$`大學-女/男`<-as.numeric(pay104$`大學-女/男`)
pay103$`大學-女/男`<-as.numeric(pay103$`大學-女/男`)
pay106$`經常性薪資-女/男`<-as.numeric(pay106$`經常性薪資-女/男`)



```

### 106年度薪資較103年度薪資高的職業有哪些? 
將106與103的大學畢業的薪資分別取出並用一個新的變數rate進行運算後取前10筆再進行排序
```{r compare103106}
university106<-pay106$`大學-薪資`
university103<-pay103$`大學-薪資`
pay106$rate<-(university106-university103)/university103
knitr::kable(head(arrange(pay106,desc(rate)),10))
```

### 提高超過5%的的職業有哪些? 
直接將rate>0.05與pay106的資料進行排序
```{r over5}
knitr::kable(head(filter(pay106,rate>0.05)%>%
         arrange(desc(rate)),10))

Q1.2<-filter(pay106,rate>0.05)
```

### 主要的職業種別是哪些種類呢?
將大職業別用-分割再存入Maintitle0用for迴圈統計
```{r mainType}
Maintitle<-strsplit(Q1.2$大職業別,"-")

Maintitle0<- c()
for(i in 1:length(Maintitle)){
 Maintitle0[i]<- Maintitle[[i]][1]}

knitr::kable(table(Maintitle0))
```

## 男女同工不同酬現況分析

男女同工不同酬一直是性別平等中很重要的問題，分析資料來源為103到106年度的大學畢業薪資。

### 103到106年度的大學畢業薪資資料，哪些行業男生薪資比女生薪資多?
```{r male}
pay103Q2<-select(pay103,年度,大職業別,starts_with("大學"),starts_with("研究所"))
pay104Q2<-select(pay104,年度,大職業別,starts_with("大學"),starts_with("研究所"))
pay105Q2<-select(pay105,年度,大職業別,starts_with("大學"),starts_with("研究所"))
pay106Q2<-select(pay106,年度,大職業別,starts_with("大學"),starts_with("研究所"))
combined_data<-rbind(pay103Q2,pay104Q2,pay105Q2,pay106Q2)
combined_data$`大學-女/男`<-as.numeric(combined_data$`大學-女/男`)
combined_data<-na.omit(combined_data)
combined_data<-arrange(combined_data,`大學-女/男`)
Man<-subset(combined_data,`大學-女/男`<100)
#行業薪資 男生>女生
knitr::kable(table(Man$大職業別))
#差異大到小排序
knitr::kable(Man)
#前十比
knitr::kable(head(Man,10))

```
### 哪些行業女生薪資比男生薪資多? 
```{r female}
Woman<-subset(combined_data,`大學-女/男`>100)
Woman<-arrange(Woman,desc(`大學-女/男`))
#行業薪資 女生>男生
knitr::kable(table(Woman$大職業別))
#差異大到小排序
knitr::kable(Woman)
#前十比
knitr::kable(head(Woman,10))
```

## 研究所薪資差異

以106年度的資料來看，哪個職業別念研究所最划算呢 (研究所學歷薪資與大學學歷薪資增加比例最多)?
礦業及土石採取業-事務支援人員CP值最高
這題把pay106先存入edu106，並把`研究所及以上-薪資`和`大學-薪資`存成數字，然後運算後得到>0的比率並將其排序 
```{r grad}
edu106<-pay106
edu106$`研究所及以上-薪資`<-gsub("—","0",edu106$`研究所及以上-薪資`)%>%as.numeric()
edu106$`大學-薪資`<-gsub("—","0",edu106$`大學-薪資`)%>%as.numeric()
edu106<-mutate(edu106,ugrate= (`研究所及以上-薪資`/`大學-薪資`)/`大學-薪資`)

knitr::kable(head(filter(edu106,ugrate>0)%>%
        arrange(desc(ugrate)),10))
```

## 我有興趣的職業別薪資狀況分析

### 有興趣的職業別篩選，呈現薪資
有興趣的是資訊及通訊傳播業-專業人員 用filter篩選的方式並用grepl搜尋有興趣的大職業別
然後用select把研究所跟大學的薪資分別列出
```{r like}
Work<-head(filter(pay106,grepl("資訊及通訊傳播業-專業人員",pay106$大職業別)),5)

knitr::kable(select(Work,大職業別,`研究所及以上-薪資`,`大學-薪資`))
```

### 這些職業別研究所薪資與大學薪資差多少呢？
大學跟研究所相比少了了4727 讀到研究所的薪水差異也不大我覺得我不會讀研究所
```{r likeGrad}
Work$`研究所及以上-薪資`<-as.numeric(Work$`研究所及以上-薪資`)
Work$`大學-薪資`<-as.numeric(Work$`大學-薪資`)

Work$XG=(Work$`研究所及以上-薪資`-Work$`大學-薪資`)
Work$uprate=(Work$`研究所及以上-薪資`/Work$`大學-薪資`)

knitr::kable(select(Work,大職業別,`研究所及以上-薪資`,`大學-薪資`,XG,uprate)%>%
    arrange(by=desc(uprate)))
```

